臺灣高等法院刑事判決　　　　　　　　96年度上訴字第1698號
上　訴　人
即　被　告　乙○○
選任辯護人　張凱輝律師
上列上訴人因違反槍砲彈藥刀械管制條例案件，不服臺灣基隆地
方法院九十五年度訴字第八四三號，中華民國九十六年三月二十
一日第一審判決（起訴案號：臺灣基隆地方法院檢察署九十五年
度偵字第四○二一號），提起上訴，本院判決如下：
    主  文
原判決撤銷。
乙○○未經許可寄藏可發射子彈具有殺傷力之槍枝，處有期徒刑
參年，併科罰金新臺幣參萬元，罰金如易服勞役，以新臺幣參仟
元折算壹日。扣案之改造手槍（槍枝管制編號00000000
00）壹枝（含彈匣壹個）沒收。
    犯罪事實
乙○○係設於基隆市○○街二十六之五號之「上青海產店」負責
人，於民國九十五年九月二日下午三時許，在上開海產店內，臨
時受不詳姓名之人所託而保管內有具殺傷力之改造手槍一支（槍
枝管制編號0000000000；含彈匣一個）及改造子彈三
顆（按另外二顆子彈無殺傷力）之紅色皮包，將該皮包藏放在櫃
臺後方置物櫃內，而未經許可寄藏上開槍彈。嗣經警據報於同日
晚間九時許，持搜索票搜索「上青海產店」，在櫃臺後方置物櫃
內起出上開皮包，乙○○見事跡敗露竟趨前取走該紅色皮包欲離
去，旋經執勤員警當場攔阻並檢視該紅色皮包後，當場查獲上開
改造手槍、子彈，因而查悉上情。
    理  由
甲、程序部分：
  壹、按判決書應分別記載裁判之主文與理由；有罪之判決書並
      應記載「犯罪事實」，且得與理由合併記載，為九十三年
      六月二十三日修正之刑事訴訟法第三百零八條所明定，參
      諸其立法理由為：刑事有罪判決所應記載之事實應係賦予
      法律評價而經取捨並「符合犯罪構成要件」之具體社會事
      實，爰參考日本刑事訴訟法第三百三十五條第一項之立法
      例，將原條文後段所定「並應記載事實」修正為「並應記
      載犯罪事實」，以臻明確。
      按關於非屬犯罪構成要件之犯罪細節，並不屬於有罪判決
      書必要記載之事項，自亦非判決理由所應敘述之範圍（最
      高法院九十四年台上字第六三三八號判決參照）；次按，
      有罪判決書應記載之「犯罪事實」，應係指符合犯罪構成
      要件之具體社會事實，如被告犯罪之時間、地點、手段以
      及其他該當於犯罪構成要件而足資認定既判力範圍之具體
      社會事實；至於構成要件以外之其他適用法律事實，例如
      ：刑罰之加重或減輕事由，可無須在「犯罪事實」欄中記
      載，僅於理由內依刑事訴訟法第三百十條第四款記載其理
      由即足（最高法院九十四年台非第一五二號判決參照），
      合先敘明。
  貳、證據能力認定（參見乙、壹所列證據清單）：
    一、本件證據一被告之供述，被告及其辯護人並未主張無證
        據能力；另證據二至證據十三除警訊筆錄及證據九、十
        二外，分別符合刑事訴訟法第一百五十九條之一、第一
        百五十九條之四之傳聞法則之例外規定，而均得作為本
        件之證據（按辯護人僅對證據四至六之證據證明力有意
        見，參見本院卷第三十五頁反面）。
    二、次按被告以外之人於審判外之陳述，雖不符前四條之規
        定，而經當事人於審判程序同意作為證據，法院審酌該
        言詞陳述或書面陳述作成時之情況，認為適當者，亦得
        為證據；又當事人、代理人或辯護人於法院調查證據時
        ，知有第一百五十九條第一項不得為證據之情形，而未
        於言詞辯論終結前聲明異議者，視為有前項之同意，刑
        事訴訟法第一百五十九條之五第一項、第二項分別定有
        明文。
        查證據二、證據三：證人紀榮隆、張新川、陳書誠、張
        添財、黃旭隆、高森榮於警詢時之陳述，雖屬被告以外
        之人於審判外之言詞陳述，惟被告乙○○及其辯護人未
        於本院言詞辯論終結前就相關證據無證據能力，聲明異
        議，依上開規定，即視為同意於審判程序作為證據，復
        經本院審酌陳述作成時之情況，認為適當，而認得作為
        本件之證據。
    三、證據九、十二被告及其辯護人並未於本院言詞辯論終結
        前表示無證據能力，復查其取得過程無何明顯瑕疵，而
        應可作為本件之證據。
乙、認定犯罪構成要件事實所憑之證據及其認定之理由：
  壹、證據清單：
      證據一：被告乙○○供述（警詢、偵訊、原審、本院）。
      證據二：證人紀榮隆證述（警詢、原審）。
      證據三：證人張新川、陳書誠、張添財、黃旭隆、高森榮
              等證述（警詢）。
      證據四：證人賴詠隆證述（原審）。
      證據五：證人蔡建夫證述（原審）。
      證據六：證人廖朝富證述（原審）。
      證據七：證人甲○○證述（原審、本院）。
      證據八：搜索扣押筆錄。
      證據九：現場照片六紙。
      證據十：內政部警政署刑事警察局九十五年九月十九日刑
              鑑字第○九五○一三四二二三號槍彈鑑定書。
      證據十一：原審九十五年十二月六日勘驗筆錄。
      證據十二：扣案之女用皮包一個、改造手槍一支含彈匣一
                個、子彈五顆。
      證據十三：內政部警政署刑事警察局九十六年八月二十日
                刑鑑字第○九六○一○九九二二號函。
  貳、認定之理由：
    一、有關被告於九十五年九月二日下午三時許，在其所經營
        址設基隆市○○街二十六之五號「上青海產店」內，受
        他人所託而保管藏放有扣案槍彈之紅色皮包一節，業據
        被告於原審及本院審理時坦承在卷（參見原審九十六年
        三月七日審判筆錄、本院卷第三十四頁反面、第四十七
        頁反面以下）。而扣案槍彈係經警方於同日晚間九時許
        ，持搜索票在被告所經營之「上青海產店」內搜索查獲
        ，亦經在場人紀榮隆、張新川、陳書誠、張添財、黃旭
        隆、高森榮於警詢時證述無誤，堪認定屬實。
    二、又扣案之改造手槍一枝經鑑定結果（槍枝管制編號00
        00000000），係「仿ＢＥＲＥＴＴＡ廠八四型
        半自動手槍製造之槍枝，換裝土造金屬槍管而成之改造
        手槍，機械性能良好，可擊發適用子彈，認具殺傷力」
        ，扣案改造子彈五顆，認均係由土造金屬彈殼加裝直徑
        七點九釐米金屬彈頭而成之土造子彈，經實際試射結果
        ，其中三顆，可擊發，認具殺傷力；另一顆無法擊發，
        一顆雖可擊發，惟其發射動能不足，認不具殺傷力等事
        實，證據十：內政部警政署刑事警察局九十五年九月十
        九日刑鑑字第○九五○一三四二二三號槍彈鑑定書及證
        據十三：內政部警政署刑事警察局九十六年八月二十日
        刑鑑字第○九六○一○九九二二號函，並經原審當庭勘
        驗查明無誤（參見原審卷第三十六頁至第三十七頁；證
        據十一）；此外，復有證據八：搜索扣押筆錄、證據九
        ：現場照片六紙在卷可憑。
丙、對被告有利證據及其抗辯不採納之理由：
  壹、對被告有利之證據及其抗辯：
    一、被告辯稱：我不知道裡面是槍；沒有要把包包拿走，我
        是要拿我的身分證給警察等語。並舉證人甲○○以實其
        說。
    二、辯護人亦為被告辯稱：
    （一）被告經營海產店偶有客人臨時寄放物品，衡之常情並
          無不妥，而被告受甲○○之託寄放皮包僅六小時，卻
          受本件寄藏槍彈刑責，情何以堪；再者，甲○○於原
          審庭訊時證稱寄放時並未告以皮包內是槍彈，然原審
          逕認甲○○所言係迴護被告之詞，不予採信，顯屬率
          斷。
    （二）基隆市警察局第一分局函記載未採獲可資比對指紋一
          節，系爭皮包固由甲○○交付與被告，被告亦僅觸及
          皮包手提環帶處，皮包本身及槍彈並未觸及，致鑑識
          結果「未採獲可資比對指紋」，堪證被告收受皮包後
          即放置櫃檯後方置物櫃內，不知悉皮包內係放置槍彈
          。
    （三）由證人紀榮隆、高森榮、陳書誠、張新川、張添財及
          黃旭隆警詢筆錄觀之，無法證明被告拿走皮包往戶外
          走去等相關情節，渠等亦均表示現場查獲之槍彈不知
          係何人所有；復由紀榮隆原審筆錄可證，被告當無可
          能在三位員警監視搜索現場奪門逃逸。
  貳、不採納之理由：
    一、被告於原審及本院審理時辯稱其於受寄皮包當時並不知
        道裡面藏放槍彈，固與證人甲○○於本院結證陳稱其並
        未告知被告皮包內藏放槍彈等語相符；辯護人亦辯稱：
        由證人紀榮隆等人之警詢筆錄，並無法證明被告拿走皮
        包往戶外走去等相關情節，渠等亦均表示現場查獲之槍
        彈不知係何人所有等語。
        惟依證人即當天執行搜索之警員廖朝富、賴詠隆及蔡建
        夫於原審結證，當天廖朝富在櫃臺下方置物櫃搜出一只
        紅色皮包，隨即詢問在場人係何人所有之物，當時在場
        六名男子均稱不知情，此時被告上前表示皮包是客人所
        寄放，請廖員不要打開，並順手將放在桌上的皮包拿走
        ，且往戶外方向走去，經警將攔下後，被告一直重覆表
        示皮包是別人寄放的，請員警不要檢查，要還給寄放之
        友人，經廖朝富站在門口阻止，並要被告打開皮包以供
        檢視，被告表示不敢打開別人之物，遂由副所長廖朝富
        自行打開皮包，並發現裡面有手槍子彈（參見原審卷第
        一三七頁以下；第五十六頁以下），且於證人賴詠隆、
        蔡建夫證述該日為警查獲藏放扣案槍彈之皮包後，被告
        旋即當場取走該皮包等情，被告當庭表示：都實在，無
        意見（參見原審卷第六十二頁、第六十四頁）；再者，
        被告於警詢時自承：警方所查獲之槍彈是一個客人寄放
        在店內；警方查獲時，因當時緊張且該皮包是客人所寄
        放的，所以才將皮包拿走，但警方制止後，我有讓警方
        檢查該紅色皮包（參見偵查卷第十頁）；於檢察官訊問
        時亦稱；當時警察要檢查時我很緊張，想說是客人寄放
        的想把它拿到外面去；經檢察官追問拿到外面那裡？又
        稱：不知道等語綦詳（參見偵查卷第六十一頁），上述
        事實應堪確認。
        果爾，則被告苟不知紅色皮包內藏放扣案槍彈，於遇警
        臨檢之際，僅需向警方表明係客人寄放即可，又焉需急
        於當場取走業經警方已查獲之皮包乎？被告所為明顯係
        為企圖掩飾犯行，所辯顯不足採信。
        被告於原審及本院審理時雖一再辯稱：我不知道裡面是
        槍；沒有要把包包拿走，我是要拿我的身分證給警察等
        語。惟該紅色皮包既為他人所有並寄放在被告處，皮包
        內又焉會有被告之身分證；再者，依查獲紅色皮包所拍
        攝之照片所示，其內部僅有一不知名男子之健保卡（按
        姓名模糊不清；似「吳國春」），並無被告之身分證件
        （參見偵查卷第四十八頁），被告於檢察官訊問時復稱
        ：皮包內健保卡是誰我不知道等語（參見偵查卷第六十
        一頁），益證被告所辯應為圖卸責之詞。
        復參酌被告於警詢時自承：警方所查獲之槍彈是一個客
        人寄放在店內；是今天下午三時，客人寄給我，然後「
        我將紅色皮包放在店內櫃檯旁置物櫃內」；他當時「將
        該紅色手提包交給我」說等下會回來拿，我就讓他寄放
        了等語（參見偵查卷第十頁及第十一頁），則被告既已
        經手扣案之皮包，對於皮包內究竟放置何物理應詳加詢
        問；又因經手皮包，其內藏放有槍彈，重量頗重，再對
        照被告為警查獲後之行為，顯見被告對於皮包內藏放槍
        彈應知之甚詳。
    二、辯護人雖辯稱：被告經營海產店偶有客人臨時寄放物品
        ，衡之常情並無不妥，經查：
        被告於本院審理時稱：槍（彈）是甲○○寄放的，甲○
        ○有無綽號我不知道，我都稱呼他「林小弟」（參見本
        院卷第三十四頁反面），核與證人甲○○到庭證稱：在
        九十五年九月二日帶槍是要去第一分我曾去海產店喝過
        幾次酒，被告每次都叫我「林小弟」等語相符合（參見
        本院第四十九頁）；而證人甲○○於本院審理時證稱：
        被告一定認識黃隆發等語（參見本院第四十九頁反面）
        ，復為被告所不爭執，堪認被告亦應認識黃隆發。
        惟被告於警詢時自承：警方所查獲之槍彈是一位綽號「
        龍發」之男子所寄放的（參見偵查卷第十頁及第十一頁
        ），並經警方調閱黃龍（隆之誤載）發口卡片經被告指
        認無訛（參見偵查卷第十一頁），核與被告於檢察官訊
        問時亦稱：扣案槍彈係一位客人「隆發」（台語）寄放
        的，他到我店內很多次，是餐廳以前股東紀榮隆的朋友
        等語；經檢察官再次提示黃隆發照片，被告亦堅稱確實
        是紀某拿來寄放的等語（參見偵查卷第六十頁）。則被
        告既然認識黃隆發及甲○○二人，應不致於誤認，焉會
        於警詢時稱係黃隆發寄放，於法院審理時又改稱係甲○
        ○所寄放乎？已令人質疑其所述何者為真實或均不真實
        。
        另被告辯稱：和甲○○沒有認識很久，來二、三次，我
        跟他不熟，只是客人；他只是那一天說東西要寄放在我
        這邊，說晚一點會過來拿，是當天下午三點多左右寄放
        的等語（參見本院卷第三十四頁反面），惟證人甲○○
        與被告既不熟識，又焉會將任意將屬違禁物之槍彈寄放
        在被告經營之海產店內？被告又焉會隨意代為寄藏乎？
        此顯與常情不合。
        再者，依甲○○之證述，扣案槍彈係友人「李連富」於
        九十四年底寄放，因一直沒有取回，其將之藏放在南榮
        公墓附近，迨九十五年八月底，將槍彈取出，並於同年
        九月二日下午，計畫攜帶槍彈前去基隆市警察局第一分
        局投案，途中繞去被告經營之海產店坐坐，後來接到朋
        友電話，約其回家喝酒，故將裝有槍彈之皮包寄放在被
        告店內（參見原審卷第一六三頁），則甲○○既已決心
        攜帶槍彈前往警局投案，竟於途中攜帶槍彈先前往被告
        經營之海產店，目的只是為了「坐坐」，實與常情不符
        ；且以甲○○先前將他人所寄放之槍彈長期藏放在南榮
        公墓之謹慎心態，豈有只因為朋友邀約其返家飲酒，即
        暫時打消自首念頭，並隨意將裝有槍彈之皮包寄放在不
        甚熟識之店家，完全無懼於店家可能發現槍彈後報警之
        風險？
        又依證人甲○○到庭證稱：我沒有交待老闆娘（即被告
        ）要顧那包東西等語（參見本院第四十八頁反面）。惟
        海產店為公共場所，任何人皆得任意進出，證人甲○○
        將警方查緝甚嚴之槍彈寄放在被告處，又焉會不特別商
        請被告注意乎？
        凡此，被告所述前後不一，且被告及證人甲○○所述復
        多處與事理相違背，是否屬實，本院並無法確認。
    三、被告援引偵查卷附基隆市警察局第一分局九十五年九月
        十一日基警一分偵字第○九五○一○九八六三號函記載
        ：扣案手槍、彈匣、子彈以及皮包等物，經鑑識科採證
        ，未採獲可資比對指紋一節，辯稱：被告收受皮包後即
        放置櫃檯後方置物櫃內，不知悉皮包內係放置槍彈云云
        。惟所謂「未採獲可資比對指紋」與「未採獲任何指紋
        」不同，此可自被告供承其自甲○○處收受上開皮包，
        則該皮包上至少應有被告與甲○○之指紋，但警方於皮
        包上亦未能採獲可資比對之指紋可證，故此部分尚難為
        有利被告之認定。
    四、綜上各情，被告前開所辯，無非事後諉卸之詞，不足採
        信，本件事證明確，被告犯行，洵堪認定。
丁、適用法律：
    一、核被告所為，係犯槍砲彈藥刀械管制條例第八條第四項
        之未經許可寄藏其他可發射子彈具有殺傷力槍枝罪及第
        十二條第四項之未經許可寄藏子彈罪。
    二、想像競合犯：被告以一行為觸犯前開二罪名，為想像競
        合犯，應依刑法第五十五條從一重之槍砲彈藥刀械管制
        條例第八條第四項之未經許可寄藏其他可發射子彈具有
        殺傷力槍枝罪處斷。
戊、原判決撤銷之理由：
  壹、原審對被告論罪科刑之判決，固非無見。惟查：
    一、原審以被告於原審審理中稱警詢當時因為緊張認錯人，
        實際上是甲○○所寄放，復經證人甲○○到庭結證屬實
        ，而認定扣案槍彈應係被告受甲○○所託而寄藏之。惟
        此部分事實被告所述前後不一，另被告及證人甲○○所
        述復多處與事理相違背，已如前所述，本院並無法僅憑
        被告事後翻異前供之詞及證人甲○○附合之證言而得以
        確認無訛。
    二、原審就扣案子彈雖依檢察官已送請鑑驗之槍彈鑑定書即
        證據十諭知沒收，惟該鑑定書僅採樣二顆實際試射，對
        於其他三顆子彈是否具有殺傷力並未表示意見，復經本
        院送請鑑定結果確定其餘三顆子彈中二顆具殺傷力，一
        顆不具殺傷力（參見證據十三），亦有未洽。
  貳、被告否認犯罪而提起上訴，固無理由，然原判決既有上揭
      不當之處，自應由本院予以撤銷改判。
  參、爰審酌被告之犯罪動機、目的僅臨時受託寄藏；犯罪時未
      受到任何刺激；犯罪手段平和；犯罪行為人之職業為海產
      店老闆，家庭經濟狀況小康，生活狀況正常；無前科紀錄
      ，品行良好；學歷為國小畢業，智識程度不高；本件並無
      實際被害人；犯罪行為人違反義務之程度不高；犯罪所產
      生危險或損害不高；惟犯罪後不知悔改，飾詞否認犯罪，
      態度不佳等一切情狀，量處法定最輕本刑如主文所示，罰
      金部分並諭知易服勞役之折算標準。
  肆、沒收：扣案之改造手槍（含彈匣一個，槍枝管制編號：0
      000000000號）一枝屬違禁物，自應依刑法第三
      十八條第一項第一款之規定，宣告沒收；至扣案之子彈五
      顆，均因鑑驗試射而不具殺傷力，已非屬違禁物，附此敘
      明。
據上論斷，應依刑事訴訟法第三百六十九條第一項前段、第三百
六十四條、第二百九十九條第一項前段；槍砲彈藥刀械管制條例
第八條第四項、第十二條第四項；刑法第十一條前段、第五十五
條第四十二條第三項前段、第三十八條第一項第一款，判決如主
文。
本案經檢察官王壬貴到庭執行職務。
中　　華　　民　　國　　96　　年　　 10 　月　　19    日
　　　　　　　　　刑事第十八庭  審判長法　官　溫耀源
　　　　　　　　　　　　　　　　　    法　官  段景榕
　　　　　　　 　 　　　　　　　　　　法　官  陳健順
以上正本證明與原本無異。
如不服本判決，應於收受送達後十日內向本院提出上訴書狀，其
未敘述上訴之理由者並得於提起上訴後十日內向本院補提理由書
（均須按他造當事人之人數附繕本）。
　　　　　　　　　　　　　　　　　　　書記官　陳菊珍
中　　華　　民　　國　　96　　年　　10　　月　　19　　日
附錄論罪法條：
槍砲彈藥刀械管制條例第八條第四項
未經許可，持有、寄藏或意圖販賣而陳列第 1 項所列槍枝者，處
 3年以上10年以下有期徒刑，併科新臺幣700萬元以下罰金。
槍砲彈藥刀械管制條例第十二條第四項
未經許可，持有、寄藏或意圖販賣而陳列子彈者，處 5 年以下有
期徒刑，併科新台幣 300 萬元以下罰金。
